臺灣臺北地方法院民事判決
110年度訴字第7075號
原      告  李奉瑤  
被      告  蔡嘉桂  
訴訟代理人  陳祖珍  
上列當事人間請求排除侵害等事件，本院於民國111年7月27日言
詞辯論終結，判決如下：
    主  文
原告之訴駁回。
訴訟費用由原告負擔。
    事實及理由
壹、程序部分
　　按訴狀送達後，原告不得將原訴變更或追加他訴，但請求之
    基礎事實同一者，不在此限，民事訴訟法第255條第1項第2
    款定有明文。原告起訴時原聲明：「㈠被告不得製造令原告
    無法忍受之近鄰噪音，不得不法侵害原告居住之安寧，並排
    除對原告之侵害；㈡被告應給付原告新臺幣（下同）3萬元，
    及自起訴狀繕本送達之翌日起至清償日止按年息5%計算之利
    息」（見店簡卷第7頁）。嗣於民國110年12月14日具狀變更
    第2項聲明（見本院卷第43頁），復於111年3月29日當庭變
    更第1項聲明（見本院卷第230頁），核原告所為訴之變更，
    係基於同一基礎事實而主張，揆諸前揭規定，應予准許。
貳、實體部分
一、原告主張：原告係臺北市○○區○○路0巷00號1樓住戶，被告則
    居住於同址2樓。被告自109年11月起開始，長達6個月以上
    ，從白天持續至深夜製造巨大聲響，任由孩童踏步跑跳喧囂
    ，並有高分貝談笑、重低音音響及碰撞、多人派對聲、講話
    聲及物品重擊地面、敲擊聲，已經超越一般人社會生活所能
    容忍之程度，且因原告臥室正上方之天花板透過樓板共振，
    使得原告臥室內聲音大到儘管花費8萬元安裝KTV等級之隔音
    設備仍然不勝其擾，是原告日常生活遭受嚴重干擾，身心健
    康也受到極大影響，爰依民法第18條第1項、第793條、第18
    4條第1項前段、第195條規定，請求排除現有侵害以及自109
    年11月至110年7月之精神慰撫金等語。並聲明：㈠被告在臺
    北市○○區○○路0巷00號2樓房屋所發出之音量，自晚上6時起
    至翌日上午8時止，不得超過全頻40分貝；㈡被告應給付原告
    15萬元。
二、被告則以：原告所提出之錄音所在地若確為原告住處，亦難
    認聲音來源為被告住處，只知道原告住處有此聲音來源而已
    ，況聲音之分貝數與其機器之各項控制因素如何設定亦有關
    聯，原告之身心失衡亦無法證明與噪音有因果關係，原告自
    不得以無公信力之錄影，指控被告製造噪音，且警方多次來
    現場，並沒有發現被告有製造噪音的事實，原告指控實無理
    由等語，並聲明：原告之訴駁回。
三、按於他人居住區域發出超越一般人社會生活所能容忍之噪音
    ，應屬不法侵害他人居住安寧之人格利益，如其情節重大，
    被害人非不得依民法第195條第1項規定請求賠償相當之金額
    （最高法院92年度台上字第164號判決意旨參照）。居住安
    寧固屬民法第18條第1項所保護之人格利益，然社會活動之
    聲響與震動，是否構成不法侵害他人居住安寧之人格利益，
    應衡酌當地環境、建築物之情況，是否超越「一般人社會生
    活所能容忍之客觀標準」決定，非單憑當事人主觀喜惡或感
    受為認定。且居住安寧之人格利益，與他人自由從事一般正
    常合理之居家社會活動，均屬經營平穩安全生活應有之權利
    ，乃應同受保障，則於相鄰之建築物間，倘他人因社會活動
    所產生之聲響與震動，未逾一般人於依當地環境、建築物情
    況相當情形所能容忍之範圍，即難謂不法之人格權、所有權
    侵害，自不得請求限制他人社會活動，俾符己身之需求，茲
    屬「法益權衡」下之必然。再依目前社會發展情形，都會地
    區人口密集，高樓大廈林立，住戶緊鄰而居比比皆是，是彼
    此日常生活難免相互影響，此在區分所有建築物之上、下樓
    尤為明顯。而所有人本得於法令限制之範圍內，在其所有之
    區分建築物自由活動，不受他人之干涉，然其活動時發出之
    聲響，即可能影響其他住戶之安寧。因此，如所有人在其區
    分建築物內活動時，應考量該行為是否為在建物內一般日常
    生活行動可能會產生之聲響（即聲響之類型）、該聲響出現
    之時點及聲響出現之久暫、頻率等等，以為綜合判斷發出之
    聲響是否逾一般人客觀上社會生活所能容忍之標準，以兼顧
    人民財產權及居住權之保障。復按當事人主張有利於己之事
    實者，就其事實有舉證之責任，民事訴訟法第277條前段定
    有明文。原告主張被告自109年11月起，長達6個月以上，持
    續在其住處製造巨大聲響，任由孩童踏步跑跳喧囂，並有高
    分貝談笑、重低音音響及碰撞、多人派對聲、講話聲及物品
    重擊地面、敲擊聲，已超越一般人社會生活所能容忍之程度
    等情，為被告所否認，自應由原告負舉證之責，原告主張應
    由被告負舉證責任，容有誤會。經查：
　㈠經本院勘驗原告提出之錄音錄影檔案「16號2樓噪音精選Part
    1」，影片係由各個片段剪接而成，畫面為天花板、冷氣，2
    2秒有聽見撞擊聲、疑似小孩哭鬧聲，29秒聽見疑似大力關
    門聲，39秒有聽見疑似小孩哭鬧聲，56秒疑似聽見碰撞聲，
    1分5秒有聽見疑似小孩哭鬧聲，1分11秒有聽見幾聲「哐」
    等聲音，1分24秒有聽見疑似小孩哭鬧聲，1分35秒有聽見疑
    似機械發出的運轉聲音，2分3秒電腦畫面顯示為「110年6月
    24日17時28分許」，有聽見幾聲「哐」等聲音，2分12秒有
    聽見疑似撞擊聲或跑步聲，2分38秒有聽見疑似小孩哭鬧聲
    ，3分8秒有聽見疑似撞擊聲或跑步聲，此有本院111年4月19
    日勘驗筆錄在卷可稽（見本院卷第300頁）。上開檔案內確
    有撞擊聲、疑似小孩哭鬧聲等聲響，固堪認定，然自該錄音
    檔案，實無從判斷聲響之來源，又檔案時間1分35秒有疑似
    機械發出的運轉聲音，僅憑該機械運轉聲，無法排除係原告
    自家或其他住戶之冷氣或電器設備發出之聲響，且原告自承
    其與被告住處為集合式住宅大樓（見本院卷第300頁），被
    告對門尚有其他鄰居居住，是原告住處所聽聞之聲響，亦無
    法排除其來源為其他住戶之可能性。再參以原告居住於1樓
    ，鄰近巷弄道路，可見其所聽聞之聲響，亦有可能為道路之
    行人、騎士等用路人所發出。則原告所提錄音錄影檔案所顯
    示之聲響，是否即為被告在2樓所製造發出，已無從逕為認
    定。況原告所提出之檔案，大部分為自行手持錄影設備移動
    拍攝，位置靠近房屋頂版處，且錄影畫面持續移動，以此方
    式所錄得之聲音情形，能否如實反應於該房屋內活動之人所
    聽聞聲音之情形，即非無疑。
　㈡參以上開錄音檔案所產生之聲響，並無顯示當時音量分貝數
    ，則縱認上開聲音為被告所製造，是否已可認為已屬超越一
    般人社會生活所能容忍之噪音，實有疑問。原告雖稱依當時
    去器材行所租機器，被告所發出之巨大聲響大約是50至60分
    貝等語（見本院卷第300頁），然依噪音管制標準第3條規定
    ：「一、測量儀器：測量20Hz至20kHz範圍之噪音計使用中
    華民國國家標準規定之一型聲度表或國際電工協會標準IEC0
    0000-0Class1噪音計；測量20Hz至200Hz範圍之噪音計使用
    中華民國國家標準規定之一型聲度表，且應符合國際電工協
    會標準IEC 00000 Class 1等級。二、測量高度：…㈡測量地
    點為室內時，聲音感應器應置於離地面或樓板1.2至1.5公尺
    之間。三、動特性：噪音計上動特性之選擇，原則上使用快
    （Fast）特性。但音源發出之聲音變動不大時，例如馬達聲
    等，可使用慢（Slow）特性。四、背景音量之修正：（一）
    測量場所之背景音量，至少與欲測量音源之音量相差10分貝
    （dB（A））以上，如相差之數值未達10分貝（dB（A）），
    則欲測量音量以下列公式計算或以附表修正之。」本件原告
    並未舉證其所使用之噪音計符合上開標準，亦未舉證說明其
    自行所測量方式，有符合上開標準第3條所規定之「測量高
    度」、「動特性」、「背景音量修正」，自難謂原告已舉證
    證明被告有製造高於管制標準或常人得忍受標準之噪音。
　㈢原告雖因妨害安寧等事由，向轄區派出所報案，報案紀錄及
    處理情形記載略以：「警至場已無聲音」、「到場未發現跑
    跳聲」、「到場未發現妨害安寧情事」、「處理妨害安寧，
    到場未發現」等語，此有臺北市政府警察局文山第一分局11
    1年1月21日北市警文一分刑字第1113000444號函及所附資料
    在卷可佐（見本院卷第171至179頁），依上開報案紀錄及處
    理情形，可知員警多次至現場並未發現聲響，難認被告確實
    有妨害安寧之情事。而員警於110年2月19日工作記事及處理
    情形雖記載「處理妨礙安寧，勸導改善」等語，有同分局11
    1年5月2日北市警文一分刑字第1113003249號函及所附資料
    可參（見本院卷第307至310頁），然並未明確記載被告為製
    造妨害安寧之聲響來源，亦無從以此認定被告有製造超越一
    般人社會生活所能容忍之噪音，是尚難以此作為對原告有利
    之認定。
　㈣原告雖提出其與家人間LINE對話（見本院卷第105至113頁）
    ，然對話內容僅可見原告向家人抱怨被告造成聲響，無法證
    明被告確實有製造聲響，以及該聲響已屬高於管制標準之噪
    音。原告雖提出其與裝修工程師傅之LINE對話紀錄及錄音譯
    文（見本院卷第243至249頁、第355至433頁），然上開對話
    著重於如何以裝修工程方式阻隔聲音傳遞至原告住處，以及
    原告所施作之天花板是否可能形成音箱效應，與本件原告所
    主張噪音是否由被告製造等節難認有直接關連。原告另提出
    臺北市立萬芳醫院診斷證明書、門診預約單及醫療費用收據
    （見本院卷第189至190頁、第195頁），指摘因被告製造持
    續性之噪音，致其罹患憂鬱症及焦慮症等語，惟自該診斷證
    明書僅能認定原告有出現焦慮、失眠等症狀因而就診，然尚
    無從遽為認定係被告之行為所導致。
　㈤再參以被告所提錄影畫面截圖，被告於原告反應有聲響後，
    在其住處地板加強鋪設巧拼版，此有照片在卷可參（見店簡
    卷第37至45頁、本院卷第127至147頁、第207至217頁），更
    無從確認原告所提錄音檔之聲響來源為何。復以原告家人曾
    於LINE訊息向被告表示：「請問方便發給我們看看您今天家
    中拍到的那個時間的影片嗎？有附上時間證明的。若確認不
    是你們，我們也許真的錯怪您了，我們會更改被告為您的舅
    舅…」等語（見本院卷第149至151頁），原告亦當庭陳稱：
    關於被告訴訟代理人所說110年11月21日的聲響是由被告所
    發出，還是被告對門所發出，伊有跑去對門再確認等語（見
    本院卷第301頁），益可徵原告所聽聞之聲響來源為何，實
    有認定上之困難，即難僅憑原告所提錄音錄影檔案，遽而認
    定係由被告住處所製造發出。復依原告當庭所陳，目前原告
    聽到的聲響已經沒有先前頻繁，僅有少許假日有時有噪音或
    碰撞聲（見本院卷第230、301頁），由此更難認被告目前有
    原告所述持續製造噪音之情形，則原告請求排除現有侵害，
    亦難憑採。
　㈥稽上各節，原告主張被告有製造超越一般人社會生活所能容
    忍之噪音存在，尚難認已舉證以實其說，自難為其有利之認
    定。則原告請求排除現有侵害以及自109年11月至110年7月
    之精神慰撫金，為無理由，應予駁回。　
四、綜上所述，原告依民法第18條第1項、第793條、第184條第1
    項前段、第195條規定，請求被告在臺北市○○區○○路0巷00號
    2樓房屋所發出之音量，自晚上6時起至翌日上午8時止，不
    得超過全頻40分貝，以及被告應給付原告15萬元，均無理由
    ，應予駁回。原告雖請求傳訊證人李奉瑞、李奉璋，然其等
    為原告之胞妹與胞弟，且於本件起訴時曾列為原告，其等證
    詞可信度即非無疑，且本院已就本件案情認定如前，應無再
    為調查之必要，併此敘明。
五、本件事證已臻明確，兩造其餘攻擊防禦方法及所提證據，經
    本院斟酌後，認均不足以影響本判決結果，爰不一一論列，
    併此敘明。
六、訴訟費用負擔之依據：民事訴訟法第78條。　
中　　華　　民　　國　　111  　年　　8  　月　　24  　日
                  民事第七庭  審判長法  官  姜悌文
                                    法  官  陳彥君
                                    法  官  許筑婷
以上正本係照原本作成。
如對本判決上訴，須於判決送達後20日內向本院提出上訴狀。如
委任律師提起上訴者，應一併繳納上訴審裁判費。
中　　華　　民　　國　　111 　 年　　8　　月　　24  　日
                                    書記官　林政彬